【裁判字號】    98,訴,1487
【裁判日期】    981026
【裁判案由】    損害賠償
【裁判全文】
臺灣高雄地方法院民事判決              98年度訴字第1487號
原      告  丙○○
被      告  戊○○
參  加  人  明台產物保險股份有限公司
法定代理人  乙○○
訴訟代理人  甲○○
            丁○○
上列當事人間損害賠償事件，經本院於民國98年10月12日言詞辯
論終結，判決如下：
    主      文
被告應給付原告新台幣拾肆萬零壹佰肆拾肆元及自民國九十七
年十月三十日起至清償日止，按年息百分之五計算之利息。
原告其餘之訴駁回。
訴訟費用由被告負擔百分之十八，餘由原告負擔。
本判決關於原告勝訴部分得假執行。但被告如以新台幣拾肆萬
零壹佰肆拾肆元為原告預供擔保，得免為假執行。
    事實及理由
一、原告主張：被告於民國96年4 月30日17時30分許，駕駛車牌
    號碼1853-GP 號自用小客車，沿高雄市○○區○○路由南往
    北方向內車道上行駛，於行經高雄市○○區○○路與孟子路
    口時，竟未注意車前狀況，過失撞擊騎乘自行車之原告，致
    原告人車倒地，而受有頭部鈍傷併頭顱骨線狀骨折、枕部頭
    皮下血腫、右手與右腰鈍挫傷、肝臟鈍傷併短期肝功能異常
    、右足鈍挫傷及深度擦傷、左大腳趾趾甲脫落及胃發炎之傷
    害。原告因本件事故而受有支出診療費用新台幣（下同）38
    ,860元（含住院膳食費用3,700 元，已扣除強制險理賠金74
    ,122元）、接送費用5,060 元、看護費用144,000 元（已扣
    除強制險理賠金3 萬元）、醫療用品費（含營養費用）55,1
    34元、預估疤痕整形手術費用24萬元、財物損失9,769 元、
    工作損失432,000 元及精神慰撫金900,000 元，合計為1,82
    4,823 元。為此，爰依侵權行為法律關係提起本訴，並聲明
    求為判決：（一）被告應給付原告1,824,823 元，及自起訴
    狀繕本送達之翌日起至清償日止，按年息5 ％計算之利息。
    （二）願供擔保，請准宣告假執行。
二、被告則以：本件事故之發生被告固有過失，惟被告行駛時之
    交通號誌是由綠燈轉成黃燈，並未闖紅燈，因原告當時越線
    停車，所以於綠燈啟動時，雙方即於路中心發生撞擊，是原
    告亦與有過失，及過失比例應各為2 分之1 ，又原告應就有
    利於已之請求為舉證等語，資為抗辯。並聲明求為判決：（
    一）原告之訴駁回。（二）如受不利判決，願供擔保請准宣
    告免為假執行。
三、參加人明台產物公司為輔助被告聲明參加訴訟，陳述主張並
    與被告同。
四、兩造不爭執之事項：
（一）被告因本件過失傷害行為，經本院97年度審交簡字第1194
      號判處有期徒刑4 月後，經本院97年度交簡上字第261 號
      駁回上訴確定在案，有各該判決在卷可參（本院卷第85-8
      9 頁）。
（二）原告因本件事故支出醫療費用38,860元（含住院膳食費用
      3,700 元，且已扣除強制汽車責任保險金醫療部分74,122
      元）、交通費用5,060 元、財物損失9,769 元。
（三）原告已領取強制汽車責任保險金104,122 元（其中醫療費
      用74,122元，看護費用3 萬元）。
五、兩造爭執之處厥為：（一）原告就本件事故之發生是否與有
    過失及其比例為何？（二）如被告應負賠償之責，原告得請
    求之各項金額以若干為適當？
（一）原告就本件事故之發生是否與有過失及其比例為何？
    1.被告駕駛自小客車，行經該路口闖越紅燈，與原告碰撞，
      造成原告受有上揭傷害之事實，業據原告指訴歷歷，核與
      證人周有鑌於偵查中結證：伊於上揭時間，在華夏路上等
      紅燈，所以一直有注意紅綠燈變換情形，當時看到孟子路
      是綠燈，原告從孟子路騎腳踏車穿越華夏路口，被告車速
      很快闖紅燈撞到原告等語；證人陳巳崇於偵查中結證：伊
      於上揭時間在孟子路等紅燈，待號誌綠燈後，伊便騎機車
      橫越華夏路口，騎到路口中間，就看到被告開車闖越華夏
      路紅燈號誌且撞到原告等語相符。復有高雄市政府警察局
      交通大隊於96年11月8 日所出具之高市警交五字第096002
      4648號函所附之道路交通事故現場圖、道路交通事故調查
      報告表（一）、（二）各1 份、高雄榮民總醫院96年5 月
      26日診斷證明書2 紙、交通事故照片10紙附卷可稽（偵一
      卷第4 、5 、24-37 頁、偵二卷第7 -15 頁）。被告雖以
      前詞置辯，然原告並未闖紅燈之實情，已據證人周有鑌、
      陳巳崇前述結證明確，且該路口孟子路東西向與華夏路南
      北向號誌全紅時間不過為2 秒，此有高雄市政府交通局97
      年11月13日高市交管字第0970053446號函附卷可稽，當無
      被告與原告同時闖紅燈之可能（本院刑事簡上卷第74頁）
      。本院並審酌被告係駕駛小客車，當時車速約50、60公里
      ，為被告自承在卷，原告則係騎乘自行車，車速甚慢，撞
      擊點在華夏路由南往北內車道上，接近該路口中心點，且
      被告發現原告後旋即煞車、緊急左轉猶無法避免右前車頭
      碰撞到原告，致使原告滑行至路邊自小客車車底下，衡諸
      一般經驗法則加以綜合上情判斷，堪認原告自孟子路由東
      往西橫越華夏路時，孟子路東西向號誌應已綠燈，同時華
      夏路南北向號誌則為紅燈，是被告確係闖越紅燈進入該路
      口，而撞到正在通過綠燈之原告，要屬無疑。被告辯稱：
      原告當時係越線停車，故於綠燈啟動時，兩造即於路中心
      發生撞擊，是原告亦與有過失云云，並非可採。
    2.按汽車行駛至交岔路口，其行進應遵守交通號誌，且行車
      管制號誌之圓形紅燈表示車輛面對圓形紅燈時禁止通行，
      不得超越停止線或進入路口；汽車行駛時，駕駛人應注意
      車前狀況及兩車併行之間隔，並隨時採取必要之安全措施
      ，道路交通安全規則第102 條第1 項第1 款、第94條第3
      項及道路交通標誌標線號誌設置規則第206 條第5 款各定
      有明文，被告為汽車駕駛人，對於上開規定應知之甚詳，
      且依當時之情況及其智識、能力，亦無不能注意之情形，
      竟疏未注意，猶貿然闖越紅燈，已如前述，又被告未注意
      車前狀況，亦為被告所自承在卷，致其所駕駛之自用小客
      車撞擊騎乘自行車進入該路口之原告，其駕車行為自有過
      失，且該過失行為與原告受傷結果，顯有相當因果關係，
      自應就原告之傷害結果，負全部過失責任。
（二）如被告應負賠償之責，原告得請求之各項金額以若干為適
      當？
      按「因故意或過失，不法侵害他人之權利者，負損害賠償
      責任。」、「汽車、機車或其他非依軌道行駛之動力車輛
      ，在使用中加損害於他人者，駕駛人應賠償因此所生之損
      害。」、「不法侵害他人之身體或健康者，對於被害人因
      此喪失或減少勞動能力或增加生活上之需要時，應負損害
      賠償責任。」、「不法侵害他人之身體、健康、名譽、自
      由、信用、隱私、貞操，或不法侵害其他人格法益而情節
      重大者，被害人雖非財產上之損害，亦得請求賠償相當之
      金額。」，民法第184 條第1 項前段、第191 條本文、第
      193 條第1 項、第195 條第1 項分別定有明文。本件車禍
      之發生既係因被告疏未注意車前狀況及闖越紅燈，碰撞原
      告騎乘之腳踏車，致原告人車倒地所造成，其就本件車禍
      之發生自有過失，而原告係因本件車禍造成上開傷害，其
      所受之傷害與被告之過失行為間亦顯有相當因果關係，故
      原告依據侵權行為之法則請求被告賠償自屬有據，茲就原
      告所得請求之損害賠償金額計算如后：
    1.醫藥費用部分：
      本件原告因前開傷害已自付之醫療費用為109,282 元，經
      扣除原告已受領之強制汽車責任保險理賠之醫療費用74,1
      22元後，原告請求被告給付餘款35,160元及膳食費用3,70
      0 元，合計38,860元，被告對此金額並未爭執，並同意給
      付之，已如前述，自應准許。
    2.接送費用部分：
      本件原告因前開傷害已支付接送費用5,060 元，被告對此
      金額並未爭執，並同意給付之，已如前述，自應准許。
    3.看護費用部分：
      查本件原告因上開事故而致受有前該傷害，並自96年4 月
      30日起至96年5 月10日止；96年5 月19日起至96年5 月26
      日止，共計住院19日，而原告於住院期間確需專人照顧，
      出院後宜休養1 個月，休養期間需專人照料等情，此有高
      雄榮民總醫院98年8 月28日高總管字第0980012292號函、
      98年9 月9 日高總管字第0980012843號函所附之病歷資料
      函覆表在卷可稽（本院卷第110-111 、124-125 頁），是
      依高雄榮民總醫院所函覆原告因本件車禍所受上開傷害之
      治療過程乙情觀之，足認原告於該期間尚不能全部自理其
      日常生活事務，而衡以目前全日之看護行情每日約為2,00
      0 元，則原告請求該住院及休養期間以每日2,000 元為計
      ，共計49日（19+30 ＝49），增加生活上需要之看護費用
      為98,000元（2000×49＝98000 ），經再扣除原告已受領
      之強制汽車責任保險理賠之看護費用30,000元後，本件原
      告得請求被告賠償之看護費用為68,000元（00000-00000
      ＝68000 ）。又原告雖另自96年8 月18日起至96年8 月27
      日止；96年12月14日起至96年12月22日止住院（高雄榮民
      總醫院診斷證明書2 紙參照，本院卷第65-66 頁），惟原
      告於該等住院期間之病症，與本件車禍無關連，業經高雄
      榮民總醫院98年10月6 日高總管字第0980014269號函覆在
      卷（本院卷第141-142 頁），是原告請求因該等住院期間
      所支出之看護費用，顯無理由。
    4.醫療用品費用部分：
      原告固主張因本件車禍支出醫療用品費用55,134元等語，
      惟依其提出購買舒痕凝膠之統一發票1,850 元及無購買項
      目明細之統一發票50元所示（本院卷第57頁），該發票之
      開立時間均為97年9 月11日，距本件事故發生時已逾1 年
      ，難認與本件車禍有直接之關連性，自不應准許。至原告
      此部分之其他請求金額，並未附有醫囑單及單據可供本院
      查證，自亦難准許之。
    5.整型費用部分：
      原告因本件事故致其右足外傷後疤痕增生，自96年7 月6
      日起至97年9 月5 日止，至高雄榮民總醫院整型外傷門診
      共7 次，其中接受6 次局部注射類固醇治療，並未手術…
      ，依其上開受傷部位及面積，若需手術，費用約3 至5 萬
      元，此有高雄榮民總醫院98年8 月28日高總管字第098001
      2292號函所附之病歷資料函覆表在卷可憑（本院卷第111
      頁），本院斟酌原告上開疤痕之產生係因本件車禍所致，
      經本院當庭勘驗尚有疤痕留存（本院卷第132 頁），是原
      告得請求被告賠償之整型費用以50,000元為適當。其逾此
      範圍之請求為無理由，應予駁回。
    6.工作損失部分：
      查本件原告因上開事故而致受有前該傷害，並自96年4 月
      30日起至96年5 月10日止；96年5 月19日起至96年5 月26
      日止，共計住院19日，出院後宜休養1 個月，合計49日，
      已如前述，是原告自事發時起，既因身體不適而需住院及
      休養，此於社會通念上將致其無法工作而不能獲取報酬，
      而其於事發時年近20歲而應有勞動能力，其自因此傷害而
      已減少其原應有之勞動能力甚明。原告主張以行政院勞工
      委員會所訂一般勞工最低基本工資17,280元為計算基礎，
      被告對此亦不爭執（本院卷第107 頁），則原告得請求被
      告賠償之工作損失為28,224元【（17280 ÷30）×49＝28
      224 】洵屬合理適當，自應予以准許，其逾此範圍外之請
      求，即屬無據。
    7.精神慰撫金部分：
      原告因被告之傷害行為業致其受有頭部鈍傷併頭顱骨線狀
      骨折、枕部頭皮下血腫、右手與右腰鈍挫傷、肝臟鈍傷併
      短期肝功能異常、右足鈍挫傷及深度擦傷、左大腳趾趾甲
      脫落及胃發炎之傷害，已如前述，則其因此傷勢就診治療
      ，不僅身體受有疼痛，精神自感痛苦，是原告請求非財產
      上之損害賠償自屬有據。查原告現年20歲，現就讀技術學
      院，名下並無任何不動產，而被告現年40歲，大學畢業，
      名下有汽車1 輛等情，此為兩造所自陳，並有稅務電子閘
      門財產所得調件明細表乙份附卷可參，爰審酌兩造教育程
      度、經濟狀況、社會地位、損害程度等一切情狀，認原告
      之請求以250,000 元為適當，其逾此範圍外之請求尚為無
      理由。
    8.綜上，原告得請求被告賠償之損害金額，總計為340,144
      元（計算式：38860+5060+68000+50000+28224+250000 ＝
      340144）。
六、綜上所述，原告依據侵權行為法律關係，請求被告給付原告
    340,144 元及自起訴狀繕本送達之翌日即97年10月30日起至
    清償日止，按年息5 ％計算之利息，洵屬有據，應予准許，
    逾此部分之請求，則無理由，應予駁回。
七、本件主文第一項係所命給付之金額未逾50萬元之判決，依民
    事訴訟法第389條第1項第5款之規定，自應依職權宣告假執
    行，而被告亦陳明願供擔保請准免為假執行之宣告，經核並
    無不合，爰酌定相當之擔保金額准許之。
八、結論：本件原告之訴為一部有理由，一無理由，爰依民事訴
    訟法第79條、第389 條第1 項第5 款，判決如主文。
中    華    民    國    98    年    10    月    26    日
                    民事鳳山分庭法  官  何悅芳
以上正本係照原本作成。
如不服本判決，應於送達後20日內，向本院提出上訴狀並表明上
訴理由，如於本判決宣示後送達前提起上訴者，應於判決送達後
10日內補提上訴理由書（須附繕本）。
中    華    民    國    98    年    10    月    26    日
                                書記官  陳俐嫺


司法院資訊處製作；財團法人民間司法改革基金會備份。
